【裁判字號】    90,繼,516
【裁判日期】    901121
【裁判案由】    
【裁判全文】
臺灣屏東地方法院民事裁定  九十年度繼字第五一六號
    聲  請  人  戊○○
                辛○○
    法定代理人  己○○
    聲  請  人  壬○○
                丁○○
    法定代理人  庚○○
    聲  請  人  寅○○
                丑○○
                癸○○
                子○○
    法定代理人  乙○○
    聲  請  人  辰○○
                卯○○
    法定代理人  甲○○
右聲明人聲明拋棄繼承權事件，本院裁定如左：
    主      文
本件拋棄繼承應予駁回。
程序費用由拋棄繼承人負擔。
    理      由
一、聲請意旨略以：聲請人等於收到鈞院九十年重訴第二七○號起訴狀副本及民事庭
    之通知後，始知悉聲請人等就被繼承人丙○○○之財產，因他人拋棄繼承而有繼
    承權，為此，爰依法具狀聲明拋棄繼承云云。
二、按「遺產繼承人，除配偶外，依左列順序定之：一、直系血親卑親屬。二、父母
    。三、兄弟姊妹。四、祖父母。」民法第一千一百三十八條定有明文。民法第一
    千一百七十六條第五項規定：「第一順序之繼承人，其親等近者均拋棄繼承權時
    ，由次親等之直系血親卑親屬繼承。」
三、經查：本件聲請人戊○○等十人分別係被繼承人丙○○○之孫為其直系血親卑親
    屬，有戶籍謄本多紙在卷可稽，而被繼承人丙○○○之子女己○○、庚○○、甲○○、乙○○等人已拋棄繼承，並經本院准予備查在案，業經本院依職權調閱本
    院八十八年度繼字第五○○、五○二號卷宗核閱屬實，依民法第一千一百三十八
    條、第一千依百七十六條第五項之規定，聲請人戊○○等十人係被繼承人丙○○○之繼承人之一。
四、再按「繼承人拋棄其繼承權，應於知悉其得繼承之時起二個月內以書面向法院為
    之。」又「無行為能力人由法定代理人代為意思表示，並代受意思表示。」民法
    第一千一百七十四條第一項、第二項前段，第七十六條分別定有明文。另民法第
    一千一百七十六條第七項規定：「因他人拋棄繼承而應為繼承之人，為限定繼承
    或拋棄繼承時，應於知悉其得繼承之日起二個月內為之。」再者，按繼承人拋棄
    繼承，應於知悉其得繼承之時起二個月內以書面向法院為之，民法第一千一百七
    十四條第二項，定有明文。所謂知悉得繼承，係指知悉得為繼承人者而言。至於
    被繼承人之權利義務，如遺產、債務等，其繼承人是否知悉，要與知悉得繼承與
    否無涉。臺灣高等法院八十六年度家抗字第一三一號著有判決可資參照。經查：
    本件聲請人癸○○、子○○、辰○○分別係民國（下同）八十四年十月十三日出
    生、八十九年二月二十一日出生、八十四年六月二十二日出生，均為無行為能力
    人，有戶籍謄本等件在卷可稽，依民法第七十六條規定，自應由其法定代理人代
    為意思表示，並代受意思表示。然聲請人癸○○、子○○之法定代理人乙○○及
    聲請人辰○○之法定代理人甲○○於本院八十八年度繼字第五○二號拋棄繼承一
    案時均自陳係於被繼承人丙○○○八十八年十月四日死亡時知悉渠等得為繼承人
    一事，業據本院依職權調閱上開卷宗查閱得知，乙○○、甲○○既係分別代聲請
    人癸○○、子○○、辰○○為意思表示，並代受意思表示之人；則聲請人癸○○
    、子○○、辰○○拋棄繼承權之二個月期限，應自其法定代理人乙○○、甲○○
    知悉其得繼承之時起算。聲請人癸○○、子○○、辰○○稱於收到本院九十年重
    訴第二七○號起訴狀副本及民事庭之通知後，始知悉渠等就被繼承人丙○○○之
    財產，因他人拋棄繼承而有繼承權，洵屬無據。因此，聲請人癸○○、子○○、
    辰○○之法定代理人乙○○、甲○○遲至九十年十一月六日，始代聲請人癸○○
    、子○○、辰○○向本院聲明拋棄繼承權，顯逾二個月期限，不應准許。
五、次查：聲請人戊○○、辛○○、壬○○、丁○○、寅○○、丑○○、卯○○分別
    係七十六年十月一日出生、八十一年八月三日出生、八十二年二月五日出生、八
    十三年九月二十九日出生、八十年二月十六日出生、八十一年九月二十八日出生
    、八十二年八月二十六日出生，均為限制行為能力人，且由聲請狀上住居所欄之
    記載可知，分別與渠等之法定代理人己○○、庚○○、乙○○、甲○○同居一處
    ，而聲請人戊○○、辛○○之法定代理人己○○及聲請人壬○○、丁○○之法定
    代理人庚○○均於本院八十八年繼字第五○○號拋棄繼承一案時自陳係於被繼承
    人丙○○○八十八年十月四日死亡時知悉渠等得為繼承人一事，且均於八十八年
    十二月九日收受本院准予備查之通知，業據本院依職權調閱該卷宗查閱得知，另
    聲請人寅○○、丑○○之法定代理人乙○○及聲請人卯○○之法定代理人甲○○
    係於八十八年十二月十六日收受本院八十八年度繼字第五○二號准予備查之通知
    ，亦經本院調閱該卷宗查知，則分別與法定代理人己○○、庚○○、乙○○、甲○○同居一處之聲請人戊○○、辛○○、壬○○、丁○○、寅○○、丑○○、卯
    ○○等人衡情應於己○○、庚○○、乙○○、甲○○等人於八十八年十二月間收
    受本院上開准予備查之通知後，即知悉因法定代理人之拋棄繼承而成為繼承人，
    渠等陳稱收到鈞院九十年重訴第二七○號起訴狀副本及民事庭之通知後，始知悉
    就被繼承人丙○○○之財產，因他人拋棄繼承而有繼承權，不足採信。因此，本
    件聲請人戊○○、辛○○、壬○○、丁○○、寅○○、丑○○、卯○○等人遲至
    九十年十一月六日，始向本院聲明拋棄繼承權，顯逾民法第一千一百七十六條第
    七項規定知悉其得繼承之日起二個月內為之的期限，故亦不應予准許。
六、依非訟事件法第八條第一項前段，裁定如主文。
中      華      民      國    九十      年     十一     月    二十一    日
                                    臺灣屏東地方法院民事第一庭
~B法      官  陳淑勤
右為正本係照原本作成。
如對本裁定抗告須於裁定送達後十日內向本院提出抗告狀。
~B法院書記官  張文俊
中      華      民      國    九十      年     十一     月    二十一    日


司法院資訊處製作；財團法人民間司法改革基金會備份。
